【裁判字號】    99,台上,2039
【裁判日期】    990408
【裁判案由】    妨害性自主等罪
【裁判全文】
最高法院刑事判決            九十九年度台上字第二０三九號
上  訴  人  台灣高等法院台中分院檢察署檢察官
被      告  甲○○
選任辯護人  陳鴻謀律師
上列上訴人因被告妨害性自主等罪案件，不服台灣高等法院台中
分院中華民國九十七年三月二十七日第二審判決（九十六年度上
訴字第二四一０號，起訴案號：台灣彰化地方法院檢察署九十六
年度偵字第五一三號），提起上訴，本院判決如下：
    主  文
原判決關於連續強制猥褻部分撤銷，發回台灣高等法院台中分院
。
    理  由
本件原判決以公訴意旨略稱：被告甲○○於後述行為時係Ａ女（
警詢代號：00000000，真實姓名詳卷附對照表）之課長，竟基於
強制猥褻之概括犯意，於民國九十四年十二月中旬，在彰化縣○
○市○○路與Ａ女共同任職之公司內（詳細地址詳卷），假借要
Ａ女陪同其至製棉倉庫拿取棉花之機會，命Ａ女取得較高處之棉
花，並違反Ａ女之意願，先自後強行緊抱住Ａ女，再隔著衣物撫
摸Ａ女之胸部、臀部，又將Ａ女之外褲向下拉露出內褲，Ａ女受
驚嚇而趕緊將褲子往上拉，並以手肘頂向被告，被告不悅，遂掌
摑Ａ女。被告又食髓知味，承繼上開強制猥褻之犯意，連續於九
十五年一月間、同年二月中旬，在上開公司內，又假借取棉之機
會，在製棉倉庫內，違反Ａ女之意願，強行自後抱住Ａ女，再撫
摸Ａ女之胸部、臀部，Ａ女稱不要並欲推開被告，被告仍不罷手
，繼續強行撫摸Ａ女之胸部及臀部得逞。嗣Ａ女聽聞有其他女同
事遭被告性騷擾，始決定報警處理，因認被告涉犯刑法第二百二
十四條之強制猥褻罪嫌等情。經審理結果，認不能證明被告犯罪
，因而撤銷第一審關於此部分之科刑判決，改判諭知被告無罪，
固非無見。
惟審理事實之法院，對於案內一切證據，除認為不必要者外，均
應詳為調查，然後基於調查所得之心證，以為判斷事實之基礎，
如有應行調查之證據未經依法調查，或證據雖已調查而其內容尚
未明瞭者，即與未經調查無異，如遽行判決，即屬刑事訴訟法第
三百七十九條第十款所稱之當然違背法令。查：(一)、原判決理由
說明被告自始堅稱自九十四年十二月二十三日始在○○課見習，
九十五年一月一日前任課長調離後，才正式獨立，九十五年二月
一日正式擔任○○課課長等語，核與卷附００公司函送關於被告
職務異動資料所載，被告係自九十五年二月一日任○○部○○課
課長相符，公訴人亦未舉證證明被告在九十四年十二月二十三日
前即在○○課任職，告訴人所指被告於九十四年十二月中旬對其
為上開猥褻行為時，被告應尚未在○○課任職等由（見原判決第
四頁倒數第十至三行）。然Ａ女於偵查中及第一審審理時即堅稱
：被告對伊為上開三次強制猥褻行為時，已在○○課任職，並擔
任伊課長等語（見他字第二二一二號卷第二十四、二十五、四十
一、四十二頁，第一審卷(二)第六頁反面至第九頁）；且被告於第
一審行準備程序時，就Ａ女所指述之上開期間，其係擔任Ａ女之
課長一職，亦不爭執等情，有該日準備程序筆錄附卷可查（見第
一審卷(一)第十九頁反面）。參以告訴人於原審審理時指稱：被告
擔任課長一職之正式生效日期雖是九十五年二月一日，但被告來
○○課要先實習三個月，被告係於九十四年十二月一日即已擔任
課長等語（見原審卷第一四六頁），及嚴○○（任職於該公司研
究開發中心）於第一審審理時亦證稱：伊公司慣例就是要試用觀
察三個月等語（見第一審卷(二)第十六頁），暨原任課長蔣○○確
係於九十五年一月一日即調離○○課等情（見原審卷第一五二頁
之蔣○○人事通知單），Ａ女所為之上開指述，似非無據。又Ａ
女於九十五年九月二日在警詢指稱：被告第一次係於九十四年十
二月上旬在公司之製棉倉庫內，對伊為強制猥褻之行為等語（見
他字第二二一二號卷第十頁），雖與其於偵查中及第一審審理時
證稱：被告第一次對伊為強制猥褻之行為，係在九十四年十二月
中旬等語（見他字第二二一二號卷第二十四頁、第一審卷(二)第六
頁反面），略有不符。惟Ａ女於製作警詢筆錄時，距其所指述遭
被告第一次為強制猥褻行為之時間，已逾八個月，衡情人之記憶
會因時間之過往，而對事件之印象漸趨模糊，Ａ女無法明確指述
案發之確切時間，並無悖於經驗法則。而依Ａ女於第一審審理時
證稱：第一次去倉庫取樣是九十四年十二月間，但伊沒有辦法確
定是上、中、下旬，伊之前也有要向公司「調取棉資料」，但公
司不給伊，伊無法調到，所以無法確定確切時間等語（見第一審
卷(二)第二十二頁反面），Ａ女指稱其曾於九十四年十二月間，與
被告同去公司製棉倉庫取棉，似有所憑。則本案被告究於何時任
職於○○課，該公司是否如Ａ女所稱有保存當時之「取棉資料」
，攸關Ａ女指訴之真實性，原審未予調查、釐清，遽為有利於被
告之認定，自有調查未盡之違誤。(二)、原判決理由說明「本院於
九十六年十一月三十日至……公司履勘，發覺取棉之棉包與地面
間均無棧板，係使用夾式堆高機……另依被告所提出００公司女
性員工所著之褲子有勾扣及拉鍊，要將其拉下必須先解開勾扣、
拉下拉鍊。參以證人鄭○○於本院證述：……公司員工如果沒有
按照公司規定穿著，會提報處分，會被扣錢……堆置棉包的倉庫
目前有六個，倉庫裡面有夾具式堆高機……沒有放置棧板堆高，
公司其他員工要去倉庫取棉要先通知我們……取棉同一疊是同一
規格，不需要拿梯子……證人洪○○於本院證述：……公司女性
員工上班如沒有穿……作業服，會提報處分，會減發他的績效獎
金等語。堪認堆置之棉包係使用夾式堆高機操作，與地面間並無
棧板隔開……取棉並不必使用梯子，００公司女員工之褲子有勾
扣及拉鍊，要將其拉下必須先解開勾扣、拉下拉鍊。告訴人所稱
：我墊腳也拿不到，被告從後面抱住我的腰將我抱離地面，被告
開始從後面對我上下其手，他還把我的運動褲往下拉露出內褲，
以前的課長自己拿梯子自己爬上去拿等語，是否屬實，即非無疑
……」等由（見原判決第四頁倒數第三行至第六頁第二行）。然
吳○○於第一審審理時即證稱：為了阻隔地上濕度，或是淹水時
防止被水侵蝕，所以滯銷棉之倉庫地上會放置棧板堆高，滯銷棉
的倉庫有放置二塊棧板，但那是很多年前的事等語（見第一審卷
(二)第十三頁反面、第十四頁）；而原審係於九十六年十一月三十
日至該公司履勘，且鄭○○所證述者，亦係原審履勘當時公司倉
庫擺放棉包之情形，其距本案發生時（九十四年十二月間至九十
五年二月間）已逾一年九月，該公司於本案發生時關於倉庫棉包
之擺放方式，是否與原審勘驗時相同，原審未予究明，即以勘驗
之結果資為有利於被告之論據，亦有可議。又該公司女性員工之
褲子雖有勾扣及拉鍊，此有照片在卷可查（見原審卷第六十、六
十一頁），然該褲子並未繫有皮帶，若女性員工所穿著之褲子較
為寬鬆，是否須先解開勾扣、拉下拉鍊，方能往下拉，亦非無研
求之餘地。原判決遽以要拉下該褲子，必須先解開勾扣、拉下拉
鍊，似嫌率斷。(三)、原判決另以依卷附００公司檢送之Ａ女於九
十四年十二月至九十五年二月之出勤資料顯示，Ａ女於上開期間
均上日班，則吳○○於偵訊及第一審審理時證稱：有一次伊上晚
班，看到Ａ女與被告出去取樣，回來後Ａ女就將工作帽丟在櫃子
上，眼眶紅紅的，一直說有夠衰等語，是否實在，尚非無疑（見
原判決第七頁第四至八行）。似認Ａ女與吳○○上班之時間不同
，吳○○應不可能目睹上情。惟該公司之日班上班時間，係早上
八時至下午五時許，夜班則係凌晨零時至早上八時許，而Ａ女於
該段期間均係於早上八時以前（最早係七時五十二分）即已到班
等情，有該公司之工作時間及班別對照表、Ａ女於該段期間之出
勤資料可按（見原審卷第六十九、七十、一三五至一三七頁）。
吳○○與Ａ女之上班時間似有部分重疊，則吳○○上開所證其上
晚班時，曾看見Ａ女與被告出去取樣回來乙節，實情究為如何，
原審未予詳查，即認吳○○所證尚有可疑，亦有疏誤。上訴意旨
指摘原判決上開部分違法，尚非全無理由，應認原判決關於強制
猥褻部分有發回更審之原因。
據上論結，應依刑事訴訟法第三百九十七條、第四百零一條，判
決如主文。
中    華    民    國  九十九  年    四    月    八    日
                      最高法院刑事第十三庭
                          審判長法官  賴  忠  星
                                法官  呂  丹  玉
                                法官  吳      燦
                                法官  蔡  名  曜
                                法官  葉  麗  霞
本件正本證明與原本無異
                                      書  記  官
中    華    民    國  九十九  年    四    月   十五   日
                                                      Ｅ

司法院資訊處製作；財團法人民間司法改革基金會備份。
